臺灣高等法院高雄分院刑事判決　　　　　　　　　　九十三年度上訴字第一二五號
　　上　訴　人　臺灣高雄甲方法院檢察署檢察官
　　被　　　告　乙○○
　　指定辯護人　本院公設辯護人　孫妙岑
右上訴人因被告違反毒品危害防制條例案件，不服臺灣高雄甲方法院九十二年度訴字
第六○八號中華民國九十二年十二月十二日第一審判決（起訴案號：臺灣高雄甲方法
院檢察署九十一年度偵字第二五六六○號），提起上訴，本院判決如左：
    主  文
上訴駁回。
    理  由
一、公訴意旨略以：被告乙○○（施用毒品部分，已另案由檢察官偵辦）意圖販賣而
    持有第二級毒品安非他命一批，嗣於民國九十一年十一月十八日晚上九時許，被
    告持有海洛因四包（重約三五．八公克）、電子磅秤等物，在高雄市小港區○○
    ○路日新檳榔攤前為警查獲，並經警循線於高雄市小港區○○○路一○五巷九之
    十號五樓、高雄市小港區○○○街一之二號三樓其租住處起獲安非他命九大包（
    毛重約七五九．○九公克、淨重約七四○．○七公克）、電子磅秤一台、磅秤一
    台、吸食器二組、研磨機一台、杵磨一組、玻璃吸管四支、夾鏈袋四包、殘渣袋
    四袋等物，因認被告涉犯毒品危害防制條例第五條第二項之意圖販賣而持有第二
    級毒品安非他命罪嫌云云。
二、按犯罪事實應依證據認定之，無證據不得認定犯罪事實；不能證明被告犯罪者，
    應諭知無罪之判決，刑事訴訟法第一百五十四條第二項、第三百零一條第一項分
    別定有明文。又事實之認定，應憑證據，如未能發現相當之證據，或證據不足以
    證明，自不能以推測或擬制之方法，為裁判基礎；且認定犯罪事實所憑之證據，
    雖不以直接證據為限，間接證據亦包括在內，然無論直接或間接證據，其為訴訟
    上之證明，須於通常一般之人均不致有所懷疑，而得確信其為真實之程度者，始
    得為有罪之認定，倘其證明尚未達此一程度，而有合理之懷疑存在，即無從為有
    罪之認定，最高法院四十年台上字第八六號、七十六年台上字第四九八六號判例
    可資參照。再者，毒品危害防制條例第五條第二項所指之意圖販賣而持有第二級
    毒品罪，係指行為人基於販賣營利以外之原因而購入毒品，其後始起意販賣圖利
    而言，亦即行為人除持有之行為外，尚有萌生轉賣營利之主觀犯意，方可成立該
    條犯罪。
三、本件公訴人認被告涉犯毒品危害防制條例第五條第二項之意圖販賣而持有第二級
    毒品罪嫌，無非以被告先辯稱扣案毒品係其前男友林金喜所寄放，嗣又改稱係供
    自己施用，前後供詞不一，顯有可疑；參以安非他命無法久藏，且被告持有而遭
    查獲之安非他命重達七四○．○七公克，顯逾一般個人施用之所需，足徵被告持
    有安非他命係供販賣之意圖，復扣有安非他命九包、電子磅秤、磅秤等物及內政
    部警政署刑事警察局鑑驗通知書一份為其論據。訊據被告對於為警在其租住處之
    高雄市小港區○○○路一○五巷九之十號五樓、高雄市小港區○○○街一之二號
    三樓查獲安非他命九大包（毛重約七五九．○九公克、淨重約七四○．○七公克
    ）、電子磅秤一台、磅秤一台、吸食器二組、研磨機一台、杵磨一組、玻璃吸管
    四支、夾鏈袋四包、殘渣袋四袋等物之事實，固坦承不諱，惟堅詞否認有何意圖
    販賣而持有第二級毒品安非他命之犯行，辯稱：扣案之安非他命是我買來要自己
    施用的，我沒有販賣的意圖，我有施用安非他命之習慣，每次約施用○．五或○
    ．六公克，每天約施用三．七公克，因為我買毒品要透過中間人，所以一次購買
    多一點，才不用經常購買以降低被查獲的風險，而且價格也比較便宜；吸食器、
    玻璃吸管、夾鏈袋、殘渣袋是分裝及施用安非他命之器具，研磨機、杵磨、則是
    用來研磨海洛因的，電子磅秤及磅秤是要秤買來的安非他命及海洛因重量是否足
    夠之用等語。
四、經查：
  (一)被告於九十一年十一月十八日晚上九時許，在高雄市小港區○○○路日新檳榔攤
    前，持有海洛因四包、電子磅秤，為警查獲，隨即又帶同警員前往高雄市小港區
    ○○○路一○五巷九之十號五樓及高雄市小港區○○○街一之二號三樓租住處，
    起獲安非他命九包（分別淨重四二○．五七公克、四○．七三公克、三七．四九
    公克、三七．二九公克、六○．九六公克、六○．三二公克、六三．一七公克、
    一○．三七公克、九．一七公克，合計淨重七四○．○七公克）、電子磅秤、磅
    秤、研磨機、杵磨、玻璃吸管、夾鏈袋等物之事實，業據被告於原審及本院坦承
    明確，並有查獲現場照片十二幀、扣押物品清單附於警卷可稽，又扣案之晶體九
    包經送鑑驗結果，均檢出含有甲基安非他命成分，有內政部警政署刑事警察局九
    十一年十二月十八日刑鑑字第○九一○三二六八九七號鑑驗通知書一紙在卷可憑
    （見偵查卷第三○至三二頁），另扣案之吸食器、電子秤、吸管、殘餘晶體膠袋
    等物經原審法院送鑑定結果，亦均含有甲基安非他命陽性反應，有高雄醫學大學
    附設中和紀念醫院編號第0000－000號、第0000－000號、第00
    00－000號、第0000－000號檢驗報告各一紙在卷可按（見原審卷第
    五四、五八、六○、六八頁），是被告此部分之自白，核與事實相符，固堪信為
    真實。
  (二)然被告前於八十八年間，即因施用第二級毒品安非他命案件，經法院裁定送觀察
    、勒戒後，有繼續施用毒品之傾向，再經裁定送強制戒治處分，期滿後，經臺灣
    高雄甲方法院檢察署檢察官於九十年一月十八日，以九十年度戒毒偵字第八六號
    為不起訴處分確定。又其自九十一年六月間起至同年十一月十八日晚上八時許止
    ，因連續施用第一級毒品海洛因、第二級毒品安非他命多次之行為，而於本案九
    十一年十一月十八日晚上九時許為警查獲後，再經原審法院裁定送強制戒治，並
    經提起公訴，業由原審法院於九十二年二月二十六日，以九十二年度訴字第八九
    號分別判處有期徒刑一年、六月，定應執行刑有期徒刑一年四月確定（連續施用
    第一級毒品海洛因部分，判處有期徒刑一年，連續施用第二級毒品安非他命部分
    ，判處有期徒刑六月，應執行有期徒刑一年四月）等情，有臺灣高等法院被告全
    國前案紀錄表、臺灣高雄甲方法院檢察署刑案資料查註紀錄表、受觀察勒戒人毒
    品及前科記錄簡列表等在卷可考，且被告於原審及本院審理時亦陳稱其有施用安
    非他命之習慣，每次約施用○．五或○．六公克，每天約施用三．七公克等語，
    足徵被告長期染有施用安非他命之惡習，則被告辯稱扣案之安非他命係供已施用
    云云，即非無據。
  (三)再參之法務部調查局九十二年六月十八日調科壹字第○九二○○一九○三○○號
    函覆原審意旨略以：甲基安非他命毒品曝露於大氣室溫環境下，可能會受大氣中
    之水氣潮解影響，致使毒品表面有潮濕現象，惟一般並不易發生毒品成分變化之
    情形，而甲基安非他命之保存期限，仍可能因毒品之包裝情形、大氣溫度與濕度
    等變數之相互影響而有變化，不易作精確估算；在方法上若以低溫、乾燥等條件
    ，即可能作數月或數年以上之保存等語（見原審卷第一○二頁），是甲基安非他
    命之保存期限，若方法得當，亦可能保存數月或數年以上。從而，依被告供述每
    日施用之數量推算，前揭扣案之安非他命，計約二百餘日即可施用完畢，並未逾
    前揭函示安非他命可能之保存期限，公訴人指稱安非他命毒品無法久藏云云，容
    有誤會。再佐以安非他命係第二級毒品，本屬違禁物品，其交易過程常有遭警查
    獲之相當危險性，是以施用成癮者，為免經常購買而增加為警查獲之風險，而購
    買較多數量之毒品，尚難認與常情有違，是被告所辯上情，非不足採信，自難僅
    憑其持有多數之安非他命，遽推論被告有意圖販賣而持有安非他命之犯行。
  (四)警方查獲時，除上開施用器具外，固尚扣得夾鏈袋四包、電子磅秤一台及帳冊一
    本等物（見偵查卷第十八至二一頁扣押物品清單影本）。然並未見有何將少量毒
    品安非他命分裝於夾鏈袋之情形，此觀警卷所附照片甚明，而夾鏈袋乃十分容易
    取得之物品，價格亦甚為低廉，通常在市面上買得之夾鏈袋，亦多係整包販售，
    較少有一、二個零散販售之情形，有施用毒品習慣之人，將毒品分裝於夾鏈袋內
    ，以便外出時攜帶施用之情，亦所在多有，且夾鏈袋之用途不一，未必僅能作為
    販售毒品之物。另扣案之電子磅秤可供秤量物品之重量使用，並非獨供秤分毒品
    重量所用之物，且施用毒品成習之人，為避免購毒時被偷斤減兩，或避免超量施
    用，而利用電子磅秤確認毒品之重量，亦非不合情理，是縱認被告曾有使用電子
    磅秤作為確認毒品重量之工具，亦難證明係意圖販賣毒品之用，換言之，不能僅
    因扣得電子磅秤即可推定被告具有販賣毒品營利之意圖。再者，扣案之帳冊一本
    ，並未明確記載有何販售毒品之情事，亦難執為推認被告有何意圖販賣而持有毒
    品安非他命之犯行。
  (五)被告於偵查中雖先辯稱：扣案之安非他命是我以前男友林金喜放在我那邊的云云
    （見偵查卷第十三頁），嗣又改稱：扣案之毒品是我所有要供自己施用等語（見
    偵查卷第三四頁反面），前後供詞不一，然此僅能表示被告對於毒品之來源交待
    不清，或不願供出實情，與其是否具有販賣毒品營利之意圖，二者並無邏輯上之
    必然關係，自難憑此推論被告有將持有之安非他命再行售賣營利之不法意圖。
  (六)被告於警訊、原審及本院審理中均供稱：我有一些錢在賭場借錢給人家賺取利息
    ，另外賭博也有贏錢，且我父親給我新臺幣（下同）二百萬元等語，而被告於九
    十年、九十一年間，分別有一萬一千八百七十九元、六千四百六十九元之存款利
    息所得，此有財政部高雄市國稅局九十二年六月十一日財高國稅資字第○九二○
    ○四四一○九號函附九十年度、九十一年度綜合所得稅各類所得資料清單二紙在
    卷可稽（見原審卷第九七至一○○頁），以眾所週知之逐年下降之現行存款年利
    約百分之一以下核算，被告於九十年、九十一年間，分別約有一百十萬餘元、六
    十九萬餘元之存款，足見被告當時經濟尚屬寬裕。另被告於原審調查時供稱：扣
    案之安非他命是於九十一年六月間購買等語（見原審卷第七七、一二二頁）。而
    安非他命於九十一年上半年大盤交易之平均最低價格（折合統一單位價格）為每
    公斤三十六萬元，下半年大盤交易之平均最低價格為每公斤三十八萬元，此有前
    揭法務部調查局函附九十一年國內安非他命買賣平均價格表一紙在卷可參（見原
    審卷第一○三頁），依此計算，本件扣案之安非他命價格約二十八萬餘元，衡諸
    被告所辯：以其當時之經濟情狀，尚有支付能力，為免增加購買毒品為警查獲之
    風險，故一次購入較多數量之安非他命云云，即非不足採信。
  (七)至被告於本院調查時辯稱：扣案之安非他命其中一包四百多公克，是我在九十一
    年六月間購買的，我是向一位綽號「龍哥」的人購買，因為裡面摻有很多鹽巴，
    所有同年六月間我另外又向一位綽號「弟仔」買一包五百多公克．．．等語（見
    本院九十三年三月一日準備程序筆錄），經本院函請內政部警政署刑事警察局鑑
    驗結果，扣案之九包安非他命（含外包裝袋總毛重七七六．九六公克）均未檢出
    氯化鈉（俗稱食鹽）成分，有該局九十三年三月十九日刑鑑字第○九三○○五三
    四三三號鑑驗通知書一紙附卷足憑，是被告所辯上情，固不足採，但仍不能證明
    被告有將持有之安非他命再行販賣營利之犯意，故亦不能執為被告不利認定之依
    據。
  (八)綜上所述，卷存證據均不足以證明被告有意圖販賣而持有第二級毒品安非他命之
    犯行，尚難僅憑被告持有較多數量之安非他命、電子磅秤及夾鏈袋等物，遽推論
    被告有將其持有之安非他命再行販賣藉以營利之意圖。此外，復查無其他積極證
    據足資證明被告有何公訴意旨所指之意圖販賣而持有安非他命犯行，自屬不能證
    明被告犯罪。被告另犯連續施用第二級毒品安非他命之行為，已經原審法院以九
    十二年度訴字第八九號刑事判決科處罪刑確定，被告持有扣案之安非他命之低度
    行為，應為施用之高度行為所吸收而不另論罪，故亦不能論以持有第二級毒品罪
    ，附此敘明。
五、原審因認被告被訴意圖販賣而持有第二級毒品之罪嫌尚屬不能證明，而為被告無
    罪之諭知，經核與法並無不合，檢察官仍執前詞，指摘原判決不當，為無理由，
    應予駁回。
據上論結，應依刑事訴訟法第三百六十八條，判決如主文。
本案經檢察官劉文水到庭執行職務。
中    華    民    國      九十三      年      四      月     二十八   日
                              臺灣高等法院高雄分院刑事第八庭
                                  審判長法官  郭雅美
                                        法官  江泰章
                                        法官  裕斗
右正本證明與原本無異。
檢察官如不服本判決應於收受本判決後十日內向本院提出上訴書狀，其未述上訴理
由者，並得於提起上訴後十日內向本院補提理由書狀（均須按他造當事人之人數附繕
本)「切勿逕送上級法院」。
                                  法院書記官  吳福連
中    華    民    國      九十三      年      四      月    二十八    日
